【裁判字號】    88,上訴,4804
【裁判日期】    890530
【裁判案由】    懲治盜匪條例
【裁判全文】
臺灣高等法院刑事判決                          八十八年度上訴字第四八四號
    上  訴  人
    即  被  告  甲○○
    指定辯護人  乙○○
右上訴人，因懲治盜匪條例案件，不服臺灣臺北地方法院八十八年度訴字第一三一
號，中華民國八十八年十月二十二日第一審判決（起訴案號：臺灣臺北地方法院檢察
署八十八年度偵字第一三一九二號）提起上訴，本院判決如左：
    主  文
原判決關於甲○○部分撤銷。
甲○○共同攜帶兇器搶奪，處有期徒刑壹年陸月，水果刀壹把沒收。
    事  實
一、被告甲○○與游明煌（業經原審法院以八十八年度訴字第一０三一號判處罪刑確
    定）係已認識四、五年之好友，甲○○因家中積欠數月房租無力支付，竟與游明
    煌共謀搶奪他人財物，二人乃共同基於意圖為自己不法所有之犯意聯絡，由游明
    煌騎乘機車搭載甲○○，於民國八十八年五月二十一日夜間十一時許，在臺北縣
    新店市○○路七十九號前選定丙○○為行搶對象，由游明煌在機車上擔任把風及
    接應工作，由甲○○下車行搶，詎甲○○竟取出其所攜帶預藏於長褲內，為游明
    煌所不知之兇器水果刀一把，要丙○○交出錢包，丙○○為取出錢包而卸下背包
    ，此際甲○○竟乘丙○○不備之際，出手拉扯丙○○背包，致丙○○不及防備而
    被奪取該背包（內有新台幣二千元、皮夾一個、駕駛執照、身分證、學生證、提
    款卡、果陀劇場工作證、國父紀念館工作證等各一枚、行動電話一支及果陀劇場
    入場券二張）。得手後，迅即搭乘游明煌騎乘之機車逃逸，至臺北縣新店市碧潭
    橋附近朋分贓物，游明煌分得行動電話一支，餘歸甲○○所有。嗣甲○○於犯罪
    尚未被發覺前之八十八年六月八日至臺北縣警察局新店分局自首上開犯罪，而接
    受裁判，並交出丙○○之駕駛執照及身分證，始為警循線查獲。
二、案經臺北縣警察局新店分局移請臺灣臺北地方法院檢察署檢察官偵查起訴。
    理  由
一、訊據上訴人即被告甲○○否認有被訴犯行，並辯稱：我不是想搶奪，只是嚇被害
    人云云，惟查被告如何與同案被告游明煌謀議行搶，而由被告著手實施，並帶
    游明煌所不知之水果刀一把，搶奪被害人丙○○背包之事實，已據被告於警局偵
    訊、檢察官及原審中供明，核與共同被告游明煌於警局偵訊、檢察官偵查及原審
    所為供述、被害人丙○○警局偵訊、原審指訴之情節大致相符，並有被害人丙○
    ○之身分證一枚、台北縣警察局贓物認領保管單一紙附卷可稽，被告事後翻異前
    供，所辯係卸責之詞，不足採信。事證明確，被告犯行洵堪認定。
二、被告帶兇器水果刀行搶，核被告所為，係犯刑法第三百二十六條第一項之帶
    兇器搶奪罪。被告與游明煌就普通搶奪犯行，有犯意聯絡、行為分擔，為共同正
    犯，公訴意旨認被告所為已使被害人達於不能抗拒，而強取財物，係犯懲治盜匪
    條例第五條第一項第一款之盜匪罪嫌。惟按盜匪罪之構成，以其實施之強暴、脅
    迫，已達於使人不能抗拒之程度為必要，倘其取物所實施之強暴、脅迫手段，尚
    未使人達於不能抗拒之程度，僅能依其情形論以搶奪或恐嚇取財罪名，尚難以盜
    匪論擬。訊之被告堅決否認其所為已使被害人達於不能抗拒之程度。辯稱：伊只
    是嚇被害人等語。查被害人丙○○於原審調查時陳稱：「．．我伸手進入皮包內
    拿錢包，但他出手拉扯我在手肘上的背包，我抓緊不讓他拿走，扯了約二十秒
    ，我抓的背帶斷掉，他就拿著背包坐上機車逃跑．．」、「刀子沒有抵在我身上
    」，「（當時是否無法抗拒？）我很害怕，錢沒了就算了，才打算把錢包給他，
    後我拉著皮包，想試試看他是否會因此放棄。」（見原審卷第三三頁、三五頁）
    ；在本院調查時雖稱：伊無法抗拒云云，惟又陳稱：「他在我背後用手肘撞我一
    下，我們面對面約十五公分，他拿出刀要我交錢包。」（見本院八十九年三月八
    日訊問筆錄），則被害人當時尚與被告拉扯皮包抵抗，尚非達於不能抗拒之程度
    。本件顯係被告持刀乘被害人不備之際行搶，應構成帶兇器搶奪罪。惟盜匪與
    帶兇器搶奪社會基本事實同一，爰予變更起訴法條。末查被告於犯罪後，該管
    公務員發覺前，向臺北縣警察局新店分局自首，接受裁判，有臺北縣警察局新店
    分局警訊筆錄附於偵查卷第一頁反面可稽，應依刑法第六十二條前段之規定，減
    輕其刑。
三、原審據以論罪科刑，固非無見。惟查原判決認定被告係犯懲治盜匪條例第五條第
    一項第一款之盜匪罪，認事用法，尚有未合。被告上訴意旨否認犯罪，指摘原判
    決不當，雖無理由，惟原判決既有前開可議之處，自應由本院予以撤銷改判。爰
    審酌被告為甫滿十八歲之青少年，乃為籌措家庭之房租而犯罪，動機尚非惡劣，
    且被告甲○○雖手持水果刀，於被害人丙○○與之拉扯背包時，亦未出手傷害被
    害人，於犯罪後，該管公務員發覺前，向臺北縣警察局新店分局自首，接受裁判
    ，有臺北縣警察局新店分局警訊筆錄附於偵查卷第一頁反面可稽，應依刑法第六
    十二條前段之規定，減輕其刑，犯罪後之態度，業已賠償被害人丙○○新台幣二
    萬元而與之達成和解，有和解書一紙在卷足憑，及被告犯罪之手段、所生危害等
    一切情狀，量處如主文第二項所示之刑。被告犯罪所用之水果刀一把係其所有，
    業據其供承在卷，且尚無證據證明業已滅失，應依刑法第三十八條第一項第二款
    規定宣告沒收。
據上論斷，應依刑事訴訟法第三百六十九條第一項前段、第三百六十四條、第二百九
十九條第一項前段、第三百條，刑法第二十八條、第三百二十六條第一項、第六十二
條前段、第三十八條第一項第二款，判決如主文。
本案經檢察官郭文東到庭執行職務。
中    華    民    國    八十九    年        五        月      三十      日
                            台灣高等法院刑事第三庭
                                審判長法  官  張  連  財
                                      法  官張  傳  栗
                                      法  官  李  英  勇
右正本證明與原本無異。
如不服本判決應於收受送達後十日內向本院提出上訴書狀，其未敘述上訴之理由者並
得於提起上訴後十日內向本院補提理由書（均須按他造當事人之人數附繕本）。
                                      書記官  倪  淑  芳
中    華    民    國    八十九    年        六        月      五       日
附錄：本案論罪科刑法條全文
刑法第三百二十六條
犯前條第一項之罪，而有第三百二十一條第一項各款情形之一者，處一年以上七年以
下有期徒刑。
前項之未遂犯罰之。


司法院資訊處製作；財團法人民間司法改革基金會備份。
